臺灣高等法院臺南分院刑事判決　　　　　　　　九十三年度上易字第三一四號　Ａ
　　　上　訴　人　臺灣雲林地方法院檢察署檢察官
　　　被　　　告　丁　○　○
右上訴人因被告偽造文書案件，不服臺灣雲林地方法院九十三年度易字第五六九號中
華民國九十三年五月二十日第一審判決（起訴案號：臺灣雲林地方法院檢察署九十一
年度偵字第二一八九號），提起上訴，本院判決如左：
      主      文
上訴駁回。
      理      由
一、公訴意旨略以：被告丁○○（綽號「阿文」）於民國（下同）八十八年三月間某
    日，與另案己○○（原名簡自強，業經臺灣臺南地方法院判處有期徒刑四年確定
    ）二人共同基於變造特種文書之概括犯意聯絡（公訴人於蒞庭時變更為偽造），
    先由己○○提供自己之照片，及於八十七年八月間某日，在台北市○○○路附近
    拾獲葉飛遺失之身分證一紙，一併交予丁○○，由丁○○將己○○之照片換貼於
    上開葉飛之身分證上，將該身分證變造完成（公訴人於蒞庭時變更為偽造）。復
    於八十八年四月間某日，在不詳之地點，由丁○○以自己或他人照片，黏貼其上
    ，變造（公訴人於蒞庭時變更為偽造）謝良榮、李志祥等人名義之身分證後，並
    由己○○於八十八年四月下旬某日，持變造（公訴人於蒞庭時變更為偽造）之謝
    良榮身分證，據以向立榮航空公司行使，而購買機票一張，足生損害於立榮航空
    公司對機票核發作業之正確性。又於八十八年五月上旬，在不詳之地點，由己○○提供自己之照片，再由丁○○變造（公訴人於蒞庭時變更為偽造）蔡汪龍、周
    耀堂、陳乃澂等人名義之身分證及蔡汪龍之駕駛執照後，交由己○○行使。另於
    同年十二月底，由己○○提供變造（公訴人於蒞庭時變更為偽造）之周炳聰、甲○○、戊○○、李坤哲等人之資料，及自己的照片，再由丁○○偽造周炳聰、甲○○、戊○○、李坤哲之身分證，以供己○○行使。嗣八十八年五月四日晚間十
    一時三十分許，己○○於臺南市○區○○路我家賓館八一七號房經警臨檢時，因
    其提示經變造之葉飛身分證（公訴人於蒞庭時變更為偽造）為警識破，隨即又從
    其身上查獲謝良榮、李志祥等人之偽造身分證二紙及以謝良榮、葉飛名義所購買
    之機票二張等物。因認被告丁○○涉有刑法第二百十二條之變造特種文書罪及同
    條之偽造特種文書罪（公訴人於蒞庭時變更為全部均係偽造特種文書罪）等語。
二、按犯罪事實應依證據認定之，無證據不得認定犯罪事實；又不能證明被告犯罪者
    ，應諭知無罪之判決，刑事訴訟法第一百五十四條第二項、第三百零一條第一項
    分別定有明文。又共同被告不利於己之陳述，固得採為其他共同被告犯罪之證據
    ，惟此項不利之陳述，須無瑕疵可指，而就其他方面調查，又與事實相符，始得
    採為其他共同被告犯罪事實之認定；犯罪事實之認定，應憑真實之證據，倘證據
    是否真實尚欠明確，自難以擬制推測之方法，為其判斷之基礎；而認定犯罪事實
    之證據係指足以認定被告確有犯罪行為之積極證據而言，該項證據自須適合於被
    告犯罪事實之認定，始得採為斷罪資料，最高法院著有四十六年臺上字第四一九
    號、五十三年臺上字第六五六號、二十九年上字第三一０五號判例可參。且刑事
    訴訟上證明之資料，無論其為直接或間接證據，均須達於通常一般之人均不致有
    所懷疑，而得確信其為真實之程度，始得據為有罪之認定，若其關於被告是否犯
    罪之證明未能達此程度，而有合理懷疑之存在，致使無從形成有罪之確信，根據
    「罪證有疑，利於被告」之證據法則，即不得遽為不利被告之認定，亦有最高法
    院七十六年臺上字第四九八六號判例可稽。其以情況證據（即間接證據）斷罪時
    ，尤須基於該證據在直接關係上所可證明之他項情況事實，本乎推理作用足以確
    證被告有罪，方為合法，不得徒憑主觀上之推想，將一般經驗上有利被告之其他
    合理情況逕予排除，此觀諸最高法院三十二年上字第六七號判例自明。
三、公訴人認被告丁○○（下稱被告）涉有偽（變）造特種文書罪，無非係以共犯己○○一人之陳述、被告曾有偽造文書之前科，及扣案之偽造證件等為其主要論據
    。惟訊據被告則堅決否認有何前揭犯行，並辯稱：伊綽號係「阿忠」，並非「阿
    文」，伊雖認識己○○且與之無仇恨，然不知何以己○○會亂說等語。
四、經查：
  (一)己○○固於其所涉偽造文書案之八十八年五月五日警訊時先供稱：葉飛身分證係
    伊於八十七年八月份在台北市○○○路撿的，然後交給「阿文」，換貼上伊相片
    ；李志祥、謝良榮二張身分證是伊於八十八年四月二十二日向朋友綽號阿文購買
    ，每張新台幣（下同）五萬元；伊向阿文說伊要做假代書，以每張五萬元向阿文
    購得；伊與阿文係朋友關係，以行動電話0000000000號聯絡，阿文真
    實姓名不詳，大概住在臺北市○○○路附近，業據原審調卷查核在案（見原審卷
    第一０九頁）；惟己○○於八十九年四月二十七日警訊供稱：八十八年十二月底
    拿周炳聰之資料及伊的照片於板橋市○○街、中正路交叉口交給一位叫丁○○的
    男子以二萬元之代價買來；伊不清楚他年籍資料，但他年約五十餘歲，身高約一
    六五，體型矮胖；甲○○、戊○○、李坤哲之偽造身分證係伊提供資料於八十九
    年一月初以每枚二萬元之代價交給丁○○偽造的等語（見板橋地檢八十九年度偵
    字第八六四三號卷第四頁反面至第六頁警訊筆錄）。是互參以觀，己○○所稱之
    「阿文」與「丁○○」，一叫「阿文」，一位叫丁○○之男子，其所指非同一人
    ，且偽造身分證之代價、來源不一，已有可疑。又己○○於其所涉案件之八十九
    年五月十六日偵查時改口供稱：被查獲葉飛身分證以每張二萬元之代價叫丁○○
    做的，八十八年十一、二月份買三張等語（見板橋地檢八十九年偵字第八六四三
    號案卷第一０三頁反面，似又有與偵查中其所述甲○○、戊○○、李坤哲、周炳
    聰等偽造身分證之來源相同），再參己○○上述警訊中所稱「葉飛身分證係伊撿
    的，交給『阿文』換貼上伊照片」之供述，及於八十九年七月二十六日偵查時供
    稱：伊是以每張二萬元的代價向「阿文」的男子取得葉飛的身分證，伊是在八十
    八年二月份取得證件等語（見臺南地檢八十九年度偵字第八八０四號卷第十九頁
    反面），足見己○○所謂之「阿文」與「丁○○」又係指同一人，而有混淆之情
    ，其供述有嚴重之矛盾，顯有瑕疵。況己○○於其所涉偽造文書案之八十九年四
    月二十七日偵查中供稱：八十八年十二月伊以三張二萬元之價格在板橋市○○街
    ○○路交叉路口向黃智（應指「致」之誤）忠購得等語（見板橋地檢八十九年度
    偵字第八六四三號卷第七三頁反面），已與其於警訊中之供詞每張二萬元不符，
    而其又於同案之八十九年五月十六日偵查時供稱：以每張二萬元之代價叫丁○○
    做的，於八十八年十一月、十二月份買三張，為了就業用，以別人身分證就業，
    在監獄認識，他說有需要可以找他，利用人頭買車租給別人等語（見同前卷第一
    ０三頁反面），己○○究以多少價格向丁○○、或「阿文」購買，供詞反覆前後
    不一，顯有瑕疵。
  (二)又己○○於另案八十八年五月五日警訊時係供稱：偽造謝良榮身分證係阿文偽造
    交給伊，謝良榮身分證上之照片就是阿文等語（見台南市警察局第二分局南市警
    二刑偵字一五五號卷第四頁反面）。然經原審向臺灣臺南地方法院檢察署調取該
    偽造之身分證，其函覆稱：因該物無經濟價值，已於九十一年七月十二日以南檢
    玲丙字第０九一００三八八三三號囑託臺灣板橋地方法院檢察署代執行毀棄，有
    臺灣臺南地方法院檢察署九十三年二月五日南檢惟丙九一執二八一０字第六二三
    八號函可參（見原審卷第一六三頁至第一六九頁）。從而，自無從逕依己○○之
    供述中，推斷己○○所謂之「阿文」是否與被告為同一人。
  (三)又被告固於警訊中供訴伊係於八十八年十二月底拿周炳聰之資料及伊照片，於板
    橋市○○街、中正路交叉路口交給一位叫丁○○的男子，以二萬元之代價買來的
    云云，惟於偵查中則供稱：「（周炳聰身分證影本是否你偽造的？）是，八十八
    年九月初在家中用剪刀、醬糊製造，我是將他的身分證字號隨便編，日期、姓名
    都是編的，再貼上我的相片再影印一份就完成了。」（見偵查卷八六四三號第七
    四頁）顯見被告究係自己所偽造或係被告所偽造，供詞不一，不足採憑。
  (四)再者，己○○雖於其後偵、審之供述中一再指稱查獲其所使用之偽造證件（有偽
    造甲○○、李坤哲、戊○○之證件，見偵查卷八六四三號第五八頁，另查獲偽造
    之葉飛、李志祥、謝良榮之身分證，見原審卷第一六九頁））係向被告所拾獲或
    購買之情，然其供述中除有上述不一之瑕疵外，在其所涉偽造文書之臺灣臺南地
    方法院八十九年度訴字第一一三九號及本院九十一年度上訴字第三八九號案件審
    理中，自始未與本件被告同時開庭並經詰問，且當場指認是被告所為，而與之有
    共同偽造文書之情，有各該判決附卷可稽（見原審卷第一一九頁、第一二一頁至
    第一二三頁），而己○○不利於己之供述既有上述諸多瑕疵之處，實難僅憑該己○○一人之供述及被告曾有偽造文書前科，遽爾認定被告有何公訴人所指之犯行
    ，而採為被告不利之認定。
  (五)至於證人乙○○於原審審理時結證稱：周炳聰是一個人來買車，當時所說微胖、
    黑黑、身高約一百六十幾公分的人，並非被告，今天是第一次見到被告等語（見
    原審卷第二一八頁），及其於八十九年四月十七日警訊時指稱：周炳聰他是於八
    十九年一月初，以新莊顯隆汽車公司業務代表之身分與伊接洽，他的特徵約一六
    八公分，微胖、留黑人頭，戴黑框眼鏡，年約三十五歲左右等語（見板橋地檢八
    十九年度偵字第八六四三號卷第二四頁反面之警訊筆錄，與被告五十餘歲之年紀
    不符），暨證人王志宏於八十九年四月二十四日警訊時指稱：警方所提供的簡自
    強就是伊說的周炳聰無誤，簡自強當初與伊接洽是用周炳聰的名字，伊有看過周
    炳聰的身分證正本和業務員名片，伊沒法找到簡自強等語（見同前卷第二七頁）
    ，互參以觀，上開證人等所述均係簡自強行使周炳聰身分證之事實，該行使之事
    實顯非被告所為，應與被告無關，實難憑此推知被告有偽造文書之行為。
  (六)另關於被害人甲○○、丙○○之於簡自強另案審理案件中之指述，及證人朱翼淮
    、邱億明、陳英彥、薛志男、歐永安、黃聰明、林思源、程孝君等人於簡自強審
    理案件中之證述，暨卷附偽造之周炳聰身分證影本、偽造之甲○○、李坤哲、戊○○等人身分證正本，及業已銷燬偽造之葉飛、謝良榮、李志祥、蔡汪龍、周耀
    堂、陳乃澂等人身分證及蔡汪龍駕駛執照等物（證物銷燬事實，詳見原審卷第一
    六三頁至第一六九頁之九十三年二月五日臺灣臺南地方法院檢察署南檢惟丙九一
    執二八一０字第六二三八號函及所附之處分命令），至多僅係證明己○○拾獲或
    買入該偽造證件，並進而行使，自尚不足憑以認定被告有偽造文書之犯行。
  (七)至於己○○經本院洽提到庭，亦指證件係第三人（林嘉興、吳裕源）所偽造，並
    非本件之被告所為，並供稱：係因警察對伊疲勞轟炸要伊交代來源，而丁○○又
    欠伊錢（係源自介紹買賣車輛糾紛），警察不讓伊睡覺，伊受不了，所以才說是
    丁○○，八十八年間伊都沒有供出來，是八十九年被抓到偵訊時受不了，才說是
    丁○○的等語（見本院九十三年十一月二十四日審判筆錄第五頁），核與其於警
    、偵訊問時所供相異，且己○○於警、偵所述亦有上開嚴重瑕疵之處，不足採憑
    ，實難僅憑己○○一人曾經指證被告之供述遽採為被告不利之認定。又檢察官認
    己○○於八十八年五月五日曾於警訊中提及伊都打0000000000號與綽
    號「阿文」或丁○○聯絡云云，經本院函請中華電話股份有限公司臺灣中區電信
    分公司雲林營運處查覆結果，被告係於八十四年七月間申租000000000
    號、聯絡電話0000000號，至八十五年十月三十日因欠費拆機等情，有該
    營運處覆本院九十三年十月二十七日雲一業字第九三ＣＤ一００二二四號函在卷
    可憑。是己○○所述被告之手機，亦有不符，且公訴人並未檢據其他證件以實其
    說，自無從憑採。至檢察官於本院聲請將上開偵查卷附之甲○○、李坤哲、戊○○之身分證件送請法務部調查局鑑定，上開身分證件，經該局以分離身分證內頁
    紙張及膠膜後，再以寧海德林指紋採取法處理，均未發現清晰可供比對之指紋，
    無法與所送被告之指紋比對異同，有該局鑑定通知書九十三年十月一日調科貳字
    第０九三００三八八八四０號可據。無法指証被告確有偽造之情，是均無從資為
    不利被告之證明。
五、綜上所述，本件被告辯稱，伊確實無偽造本件文書等語，尚堪採信。公訴意旨認
    被告涉有偽造文書之罪嫌，其所指訴之證據尚有未足。此外，復查無其他積極證
    據足資認定被告有何公訴人所指之犯行，自不得遽為不利被告犯罪事實之認定，
    原審以不能證明被告犯罪，諭知被告無罪判決，本院核無不合，檢察官上訴意旨
    ，仍執前詞認己○○與被告曾同監執行互相認識，己○○指認應具有高度可信性
    云云，核與己○○於本院審理時否認被告涉案之情相異，並無可採，為無理由，
    應予駁回。
據上論結，應依刑事訴訟法第三百六十八條，判決如主文。
本案經檢察官姜麗儒到庭執行職務。
中    華    民    國      九十三      年      十二      月      十五    日
                                  臺灣高等法院臺南分院刑事第二庭
                                      審判長法官  葉    居    正
                                            法官  李    文    福
                                            法官  莊    俊    華
右正本證明與原本無異。
不得上訴。
                                      法院書記官  廖    明    娟
中    華    民    國      九十三      年      十二      月      二十    日
